【裁判字號】    98,抗,1440
【裁判日期】    980916
【裁判案由】    塗銷所有權移轉登記等
【裁判全文】
臺灣高等法院民事裁定                  98年度抗字第1440號
抗  告  人  甲○○○
上列抗告人與相對人丙○○、乙○○等人間塗銷所有權移轉登記
等事件，關於核定訴訟標的價額部分，對於中華民國98年8 月19
日臺灣板橋地方法院98年度訴字第1186號裁定，提起抗告，本院
裁定如下：
    主      文
抗告駁回。
抗告訴訟費用由抗告人負擔。
    理      由
一、抗告意旨略以：伊請求撤銷相對人間就本件不動產所為之贈
    與行為及塗銷該不動產所有權之移轉登記，所得利益僅為相
    對人丙○○未償還之債務新台幣（下同）54萬元，非本件不
    動產全部之價值，原裁定以該不動產之價額核定為本件訴訟
    標的之價額，顯非合理等語。
二、按訴訟標的之價額，由法院核定；核定訴訟標的之價額，以
    起訴時之交易價額為準；無交易價額者，以原告就訴訟標的
    所有之利益為準，民事訴訟法第77條之1 第1 項、第2 項分
    別定有明文。次按當事人起訴主張其對他造中之1 人有本票
    債權，他造2 人間讓與不動產之債權行為及辦理所有權移轉
    登記之物權行為，詐害其本票債權，爰依法訴請判決撤銷，
    並命他造塗銷該不動產所有權移轉登記。核其訴訟標的法律
    關係有詐害行為撤銷權及塗銷登記請求權，前者之訴訟標的
    價額固應以相對人獲保全受償之本票債權利益計算，但後者
    之訴訟標的價額即應以塗銷不動產登記之交易價額為準。而
    後再適用民事訴訟法第77條之2 第1 項規定，以該二訴訟標
    的價額中最高者定其訴訟標的價額（最高法院96年度台抗字
    第295 號裁定參照）。
三、查：
  (一)抗告人起訴主張：相對人丙○○積欠伊互助會會款64萬元，
    並簽發同面額之本票以為清償，惟僅償還10萬元，餘剩54萬
    元未償；相對人丙○○、乙○○間於民國96年4 月13日就坐
    落台北縣中和市○○段牛埔小段362 地號，地目：建，面積
    2,533 平方公尺，權利範圍100000分之952 之土地（下稱系
    爭土地）及其上建號3289門牌號碼：台北縣中和市○○路30
    5 巷27弄6 號建物（下稱系爭建物）所為贈與行為之債權行
    為，詐害其債權，爰依民法第244 條規定訴請判決撤銷之，
    並命相對人乙○○塗銷該移轉登記等情，有起訴狀可憑（見
    原法院卷第3 頁）。
  (二)核其訴訟標的法律關係有詐害行為撤銷權及塗銷登記請求權
    ，前者之訴訟標的價額固應以相對人獲保全受償之54萬元債
    權利益計算，但後者之訴訟標的價額即應以塗銷不動產登記
    之交易價額為準。系爭土地於起訴時之公告現值為每平方公
    尺57,200元，有土地登記第二類謄本可證（見原法院卷第10
    頁），系爭建物之課稅現值為184,500 元，有臺北縣政府稅
    捐稽徵處房屋稅籍證明書可稽（見原法院卷第21頁），系爭
    土地及建物之交易價額為1,563,830 元〔（57200 ×2533×
    952/100000）＋184500＝0000000 〕。
  (三)依前揭說明，本件應以前述二訴訟標的價額中最高者即1,56
    3,830 元為其訴訟標的價額。是原法院據此計算第1 審裁判
    費用，命抗告人繳納，尚無不當。抗告人主張本件訴訟標的
    應以其所受之利益54萬元定其訴訟標的之價額，洵非有據，
    不應准許。抗告意旨，指摘原裁定核定訴訟標的價額不當，
    聲明廢棄，非有理由，應予駁回。
四、據上論結，本件抗告為無理由，爰裁定如主文。
中    華    民    國    98    年    9     月    16    日
                    民事第十五庭
                        審判長法  官  林恩山
                              法  官  郭松濤
                              法  官  陳雅玲
正本係照原本作成。
本裁定除以適用法規顯有錯誤為理由外，不得再抗告。如提起再
抗告，應於收受後10日內委任律師為代理人向本院提出再抗告狀
。並繳納再抗告費新台幣１千元。
中    華    民    國    98    年     9    月    17    日
                              書記官  葉國乾


司法院資訊處製作；財團法人民間司法改革基金會備份。
